【裁判字號】    97,破抗,20
【裁判日期】    970418
【裁判案由】    宣告破產
【裁判全文】
臺灣高等法院臺中分院民事裁定          97年度破抗字第20號
抗  告  人  瀧鑫工業有限公司
                    統一編號：.
法定代理人  甲○○
抗  告  人  甲○○即環元鐵工廠
上列抗告人因聲請宣告破產事件，對於中華民國97年3月21日臺
灣臺中地方法院96年度破字第153號所為裁定提起抗告，本院裁
定如下：
    主  文
抗告駁回。
抗告程序費用由抗告人負擔。
    理  由
一、本件抗告人於原法院之聲請意旨略以：抗告人瀧鑫工業有限
    公司（下稱瀧鑫公司）及抗告人環元鐵工廠（即甲○○）事
    實上係由同一人（即甲○○）經營之同一公司，無論事實上
    對外關係，或對內之財務狀況均為同一，為此懇請准予合併
    聲請宣告破產。抗告人經營生意至今多年，但因近年來同業
    興起到處林立，因業務競爭以致生產有減無增，每日費用無
    法維持，不得已借貸週轉，未料利息負荷不堪，日積月累剝
    削，且其中不少利息滾入原本不堪負荷，抗告人目前負債為
    金融機構貸款18,465,690元，民間借款22,566,198元，應付
    帳款12,539,259元。抗告人瀧鑫公司及抗告人環元鐵工廠（
    即甲○○）資產設備價值約26,920,848元，抗告人之資產已
    不能清償債務，且資產尚足敷清償破產財團之費用及債務，
    而有宣告破產之實益云云，並於所提聲請狀載明「聲請事項
    之聲明」為：「請准宣告聲請人瀧鑫公司及環元鐵工廠（即
    甲○○）破產」等語。
二、按破產，乃債務人不能清償債務時，為使總債權人獲得平等
    滿足，並兼顧債務人利益，就債務人之總財產，依一定之程
    序加以清理之制度。又不同之自然人、公司各具獨立之人格
    ，故每一自然人、公司均須具有破產之原因即不能清償債務
    時，始可一一對其宣告破產。查原法院以：「按債務人不能
    清償債務者，依本法所規定和解或破產程序，清理其債務。
    債務人停止支付者，推定其為不能清償。破產法第1條定有
    明文，同法第57條、第62條規定：『破產，對債務人不能清
    償債務者宣告之』、『債務人聲請宣告破產時，應附具財產
    狀況說明書及其債權人、債務人清冊』；債權人只能對其債
    務人之責任財產求償，本件瀧鑫公司、環元鐵工廠（即甲○
    ○）在法律上為不同之人格，瀧鑫公司之債權人只能對瀧鑫
    公司求償，環元鐵工廠（即甲○○）之債權人只能對甲○○
    求償，並不生『瀧鑫公司及環元鐵工廠（即聲請人甲○○）
    事實上係由同一人（即甲○○）經營之同一公司，無論事實
    上對外關係，或對內之財務狀況均為同一』之問題，法律上
    亦無瀧鑫公司之債權人得對甲○○之責任財產求償、甲○○
    之債權人得對瀧鑫公司之責任財產求償之理，（各別之破產
    財團、財團債務、財團費用亦無從合併），聲請人含混稱其
    無論事實上對外關係，或對內之財務狀況均為同一，請求合
    併宣告破產，實屬於法無據，且所提之財產狀況說明書、債
    權人、債務人清冊亦未嚴格區分為何聲請人之責任財產、何
    聲請人之債權人，無從證明瀧鑫公司、甲○○有不能清償之
    破產原因，其聲請宣告破產即無理由」，而駁回抗告人等之
    聲請，經核並無不合。
三、抗告意旨雖以：伊不諱言瀧鑫公司及環元鐵工廠（即甲○○
    ）很難區隔，然仍能勉強區隔，且按之破產法第63條第2項
    明定法院於裁定前得依職權為必要之調查，原審函請抗告人
    等於原法院之共同代理人就抗告人財產目錄之財產價值總額
    出具鑑價公司或其他具公正效力之證明時，及函請各債權人
    （包括銀行、公司及私人）陳報對抗告人等之債權金額及憑
    證時，未要求區分抗告人瀧鑫公司及抗告人環元鐵工廠（即
    甲○○）之部份，而原審上開函文僅需稍予更正，促請受文
    者區分註明，即可區隔出在法律上不同之人格。本件並非不
    能補正，原審未見具體調查，請賜廢棄原裁定，發回原法院
    ，另為適當之調查及裁定云云。然按，法院裁判應以當事人
    聲明之範圍為限，若當事人所不聲明之事項，自不能以法院
    漏未裁判為理由主張不服，最高法院19年上字第746號判例
    意旨可資參照。又按民事訴訟採不干涉主義，凡當事人所未
    聲明之利益，不得歸之於當事人，所未提出之事實及證據，
    亦不得斟酌之，此觀民事訴訟法第388條之規定自明，最高
    法院47年台上字第430號判例意旨復可參照。而參諸破產法
    第5條明定：「關於和解或破產之程序，除本法有規定外，
    準用民事訴訟法之規定」，上開判例意旨於破產程序亦應有
    其適用，即法院僅可在破產聲請人之聲明範圍內據以裁判，
    若就當事人未聲明之事項為裁判，顯屬訴外裁判，殊難謂為
    允當。查依上開抗告人等於原法院之聲請意旨及聲明內容，
    抗告人等為本件破產聲請，顯係欲請求合併宣告抗告人瀧鑫
    公司及抗告人環元鐵工廠（即甲○○）破產，而原法院裁定
    中已敘明：「請求合併宣告破產，實屬於法無據」，抗告意
    旨上開指摘，顯係要求原法院應個別審究抗告人瀧鑫公司及
    抗告人環元鐵工廠（即甲○○）是否各具備破產原因、進而
    就抗告人等於原法院為本件聲請時所未聲明之事項為裁定（
    即個別宣告破產），亦即要求原法院為訴外裁判，揆諸上開
    說明，並非可採，抗告人據此指摘原法院裁定不當，自非有
    理。此外，衡諸受原法院上開函詢之各債權銀行、公司，於
    覆函陳報時，幾均已區分抗告人瀧鑫公司及抗告人環元鐵工
    廠（即甲○○）而為說明（或依函覆之匯款單、交易紀錄等
    書面可為區分），原審併就此審酌其均不具不能清償債務之
    破產原因，因而未再命補正即駁回抗告人等之聲請，尚難謂
    為於法不合，抗告人據此指摘原法院裁定不當，亦非有理，
    應予駁回。
四、據上論結，本件抗告為無理由。依破產法第5條，民事訴訟
    法第495條之1第1項、第449條第1項、第95條、第85條第1項
    ，裁定如主文。
中    華    民    國    97    年    4     月    18    日
                  民事第三庭    審判長法  官  陳照德
                                      法  官  曾謀貴
                                      法  官  朱  樑
以上正本係照原本作成。
再為抗告應以適用法規顯有錯誤為理由，並經本院之許可，該許
可以原裁定所涉及之法律見解具有原則上之重要性者為限。
如提起再抗告者應於裁定送達後10日內向本院提出抗告理由狀（
須按照他造人數附具繕本）並繳納抗告裁判費新臺幣1,000元，
同時委任律師或具有律師資格之關係人為代理人。
                                      書記官  陳妙瑋
中    華    民    國    97    年    4     月    18    日
                                                      Ｍ


司法院資訊處製作；財團法人民間司法改革基金會備份。
